【裁判字號】    97,交聲,2051
【裁判日期】    980123
【裁判案由】    聲明異議
【裁判全文】
臺灣高雄地方法院交通事件裁定        97年度交聲字第2051號
原處分機關  高雄市政府交通局
異  議  人
即受處分人  乙○○
上列異議人因違反道路交通管理處罰條例案件，對於高雄市政府
交通局於民國97年9 月3 日所為之處分（原處分案號：高市府交
裁字第裁32-BO0000000號），聲明異議，本院裁定如下：
    主  文
原處分撤銷。
乙○○汽車駕駛人，爭道行駛，有行經無號誌交岔路口不依標線
指示，處罰鍰新台幣陸佰元；又駕駛汽車違反道路交通安全規則
，因而肇事致人受傷，記違規點數點。
其餘異議駁回。
    理  由
一、原處分意旨略為：異議人即受處分人乙○○駕駛車牌號碼
    ZW-2739 號自小客車（下稱自小客車）於民國97年7 月11日
    16 時25 分，行經高雄市○○路33 5巷與民禮路口，因有行
    經無號誌交叉路口不依規定及違反道路交通安全規則肇事致
    人受傷之違規事實，爰依道路交通管理處罰條例第45條第15
    款及第61條第3 項規定，裁處異議人新臺幣（下同）600 元
    整，並記違規點數4 點等語。
二、聲明異議意旨略以：我於上揭時、地駕駛自小客車，雖與被
    害人甲○○所騎乘車牌號碼XKZ-469 重型機車（下稱機車）
    發生碰撞，但我業已先踐行停車再開，沒有違規行為。且本
    案員警在未有證據之情形下，竟憑主觀認知，分析肇事研判
    責任，並製單舉發，實難令人甘服。縱認本案有違上開2 者
    之規定，應予處罰，亦屬同一違規行為，原處分機關遽以科
    處併罰合計記違規點數4 點，顯有違法，爰依法聲明異議，
    請求撤銷原處分云云。
三、按汽車駕駛人，爭道行駛有行經無號誌交岔路口及巷道不依
    規定或標誌、標線指示之情形者，處新台幣6 百元以上1 千
    8 百元以下罰鍰；並記違規點數1 點；汽車駕駛人，駕駛汽
    車違反道路交通安全規則，因而肇事致人受傷者，記違規點
    數3 點；道路交通管理處罰條例第45條第15款、第63條第1
    項第1 款及第61條第3 項前段分別定有明文。又按駕駛人駕
    駛汽車，應遵守道路交通標誌、標線、號誌之指示；車輛行
    至無號誌或號誌故障而無交通警察指揮之交岔路口，支線道
    車應暫停讓幹線道車先行；道路交通安全規則第90條前段及
    第102 條第1 項第2 款亦分別規定甚明。又按駕駛人駕駛汽
    車，應遵守道路交通標誌、標線、號誌之指示，道路交通安
    全規則第90條前段規定甚明。另「停」標字（標字為標線之
    一種），用以指示車輛至此必須停車再開，設於停止線將近
    之處，本標字與第58條「停車再開」標誌得同時設置或擇一
    設置；至「停車再開」標誌，用以告示車輛駕駛人必須停車
    觀察，認為安全時，方得再開，設於安全停車視距不足之交
    岔道路次要道路口，道路交通標誌標線號誌設置規則第177
    條第1項 及第58條第1 項亦有明文規定。
四、經查：
(一)、本件異議人乙○○於97年7 月ll日16時25分許，駕駛自小客
    車，沿高雄市市○○區○○路由北往南行駛，行經澄清湖33
    5 巷之無號誌交岔路口時，與被害人甲○○所騎乘機車發生
    碰撞，造成被害人甲○○受有右髖臼骨折及右脛骨多處擦傷
    等傷害之事實，業經異議人供承在卷，核與證人即被害人甲
    ○○於本院調查時證述之情節相符，復有道路交通事故現場
    圖、道路交通事故調查報告表(一)(二)、高雄市政府警察局交通
    大隊交通事故談話紀錄表、現場照片12幀、長庚紀念醫院診
    斷證明書、舉發違反道路交通管理事件通知單及裁決書等附
    卷可稽。
(二)、異議人雖以上開情詞置辯，然：
１、依卷內所附之本件道路交通事故現場圖及事故現場蒐證照片
    所示（詳本院卷第21頁、第27頁），可知在異議人所駕駛自
    小客車行進民禮路即將進入本件肇事交岔路口前之地面上，
    確實繪有「停」字之標線，顯見「民禮路」對於本件肇事地
    點之交岔路口而言，係屬支線道無疑，並參照前開說明，異
    議人於通過在停止線前設有「停」字標線之交岔路口時，須
    先停車觀察左右來車狀況，且倘若左右側道路有來車行近該
    路口時，異議人即應讓左右來車優先通行，並等到左右來車
    通過後認為安全時，始得起行駛進入路口。
２、查證人甲○○於本院調查證述：我於97年7 月11日下午4時
    25分時，從澄清路335 巷由西往東往騎乘機車，騎到民禮路
    時被異議人所駕駛自小客車撞擊後，人車倒地，即被送醫等
    語（詳本院卷第43頁至第44頁）。而觀諸本件車禍肇事後之
    現場照片、道路交通事故現場圖及二車之車損情形（詳本院
    卷第22頁至第27頁），本件異議人所駕駛之自用小客車進入
    澄清路335 巷之初，地面上即有被害人甲○○機車之刮地痕
    ，至接近通過該路口時，亦有被害人甲○○機車之刮地痕，
    刮地痕長2. 2公尺。且2 車之撞擊點，異議人之自小客車左
    前側保險桿下方凹損，被害人甲○○之重型機車右側車身凹
    損，足見本件異議人所駕駛之自用小客車車頭左前方在進入
    澄清路335 巷之初，同時撞擊被害人甲○○騎機車之右側車
    身後，而拖行被害人甲○○機車2. 2公尺，亦為異議人於本
    院自承無訛（詳本院卷第49頁），因此，二車進入該交岔路
    口之時間應甚為接近，顯然異議人於進入該交岔路口直至通
    過路口而前行期間，並無先停車觀察左右來，仍執意駕車進
    入該交岔路口之情形。佐以異議人於交通事故談話紀錄表陳
    述：我駕駛自小客車，沿高雄市○○區○○路由北往南行駛
    ，至肇事地點時，我車前頭與被害人之機車右側車身發生撞
    擊而肇事等語（詳本院卷第30頁），足認異議人當時確有未
    依「停」字標線之指示讓行近交岔路口之左右來車先行，即
    貿然進入路口之情形甚明，以致被害人甲○○因而人車倒地
    ，受有右髖臼骨折及右脛骨多處擦傷等傷害之事實無訛。是
    異議人於前開時、地，爭道行駛有行經無號誌交岔路口不依
    規定指示，及駕駛汽車而違反道路交通安全規則以致肇事，
    並造成被害人甲○○受傷等違規行為，應可認定。從而，異
    議人所辯上情，應屬事後避責之詞，不足採信。
五、按一行為違反數個行政法上義務規定而應處罰鍰者，依法定
    罰鍰額最高之規定裁處。但裁處之額度，不得低於各該規定
    之罰鍰最低額。前項違反行政法上義務行為，除應處罰鍰外
    ，另有沒入或其他種類行政罰之處罰者，得依該規定併為裁
    處。但其處罰種類相同，如從一重處罰已足以達成行政目的
    者，不得重複裁處；行政罰法第24條第1 、2 項分別定有明
    文。本件異議人於行經無號誌交叉路口不依規定及違反道路
    交通管理規則肇事致人受傷，核係一駕車行為同時違反道路
    交通管理處罰條例第45條第3 項第15款及第61條第3 項規定
    ，就記違規點數部分，因其處罰種類相同，從一重處罰已足
    以達行政目的，應從一重之同條例第61條第1 項第3 款規定
    裁處，而不得重複裁處，附此敘明。
六、原處分機關既認定異議人係違反道路交通管理處罰條例第45
    條第3 項第15款及第61條第3 項規定，裁處異議人罰鍰6,00
    並記違規點數共4 點之裁決，固非無見。然原處分機關依道
    路交通管理處罰條例第45條第15款及第63條第1 項第1 款所
    為之記違規點數1 點，顯係重複處罰，與行政罰法第24條第
    2 項之規定有違。是本件異議人之異議有理由，自應由本院
    將原處分撤銷，裁處異議人如主文第2 項所示，以資適法，
    此外，其餘異議為無理由，應予駁回。
據上論斷，應依道路交通案件處理辦法第19條、第20條前段，裁
定如主文。
中    華    民    國    98    年    1     月    23     日
                      交通法庭  法  官  文昌
以上正本，係照原本作成，證明與原本無異。
如不服本裁定應於送達後5日內向本院提出抗告狀。
中    華    民    國    98    年    1     月    23    日
                                書記官  紀龍年


司法院資訊處製作；財團法人民間司法改革基金會備份。
